【裁判字號】    98,易,2511
【裁判日期】    981218
【裁判案由】    詐欺
【裁判全文】
臺灣板橋地方法院刑事判決              98年度易字第2511號
公  訴  人  臺灣板橋地方法院檢察署檢察官
被      告  甲○○
上列被告因詐欺案件，經檢察官提起公訴（98年度偵續字第364
號），被告於準備程序中對被訴之事實為有罪陳述，本院合議庭
裁定由受命法官獨任行簡式審判程序，並判決如下：
    主    文
甲○○犯詐欺取財罪，處有期徒刑壹年，減為有期徒刑陸月，如
易科罰金，以新臺幣壹仟元折算壹日；又犯詐欺取財罪，處有期
徒刑月，如易科罰金，以新臺幣壹仟元折算壹日，減為有期徒
刑壹月又拾伍日，如易科罰金，以新臺幣壹仟元折算壹日；又犯
詐欺取財罪，處有期徒刑肆月，如易科罰金，以新臺幣壹仟元折
算壹日；應執行有期徒刑捌月，如易科罰金，以新臺幣壹仟元折
算壹日。
    事    實
一、甲○○（原名張康琳，民國95年11月7 日更名）前因經營址
    設臺北縣新莊市○○○街61號「東月西藥房」而向久裕企業
    股份有限公司（下稱久裕公司）、臺灣大昌華嘉股份有限公
    司（下稱臺灣大昌公司）購買藥品數年，嗣久裕公司、台灣
    大昌公司且均同意甲○○得以遠期支票方式支付貨款，詎甲
    ○○竟為下列犯行：
(一)、甲○○自95年5 月間起，明知所營「東月西藥房」生意不佳
    ，財務困窘已無資力支付貨款，嗣甚且於95年7 月27日將所
    營「東月西藥房」辦理停業而無販售藥品之情，詎竟仍基於
    意圖為自己不法所有之詐欺取財接續犯意，自95年5 月間起
    迄95年9 月14日止，多次均偽以向久裕公司購買藥品販售為
    由，並以數張遠期支票為支付貨款之方式，取信於久裕公司
    ，致久裕公司不疑有詐，因而多次交付藥品與甲○○收受，
    嗣甲○○所交付久裕公司用以支付貨款之數張支票屆期，經
    久裕公司提示後，均未獲兌現，該等未獲兌現金額高達新台
    幣（下同）136 萬3,768 元，甲○○以此方式詐得價值計達
    136 萬3,768 元之藥品。
(二)、甲○○另自95年7 月27日將所營「東月西藥房」辦理停業而
    無販售藥品之情後迄95年9 月7 日止，猶另基於意圖為自己
    不法所有之詐欺取財接續犯意，多次偽以向台灣大昌公司購
    買藥品販售為由，並以遠期支票為支付貨款之方式，取信於
    台灣大昌公司，致台灣大昌公司不疑有詐，因而交付價值達
    3 萬4,680 元之藥品與甲○○收受。
(三)、甲○○另基於意圖為自己不法所有之詐欺取財接續犯意，於
    96年5 月15日及96年6 月5 日（起訴書誤載為96年5 月16日
    ），在址設桃園縣蘆竹鄉○○路170 號「慈方西藥房」，佯
    以其為該藥房負責人「曾永昱」為由，向臺灣大昌公司業務
    員林秝嫻訂購藥品，致台灣大昌公司不疑有詐，因而交付價
    值計達13萬130 元之藥品與甲○○收受；嗣於96年8 月間，
    臺灣大昌公司業務員鍾明谷前往「慈方西藥房」收取貨款時
    ，甲○○則偽稱為「鄭醫師」並藉詞推託付款，臺灣大昌公
    司、久裕公司至此驚覺有異，始悉受騙。
二、案經久裕公司、臺灣大昌公司訴由臺灣板橋地方法院檢察署
    檢察官偵查後起訴。
    理    由
一、認定犯罪事實所憑之證據及理由：
    訊據被告對前開犯罪事實，於本院審理中坦認在卷，並經告
    訴人於偵查中具狀指述綦詳，且據證人陳坤璧於偵查中證述
    明確；此外，復有告訴人於偵查及審理中所提出之久裕公司
    銷售明細表3 紙、久裕公司統一發票14紙、配送簽收單15紙
    、支票及退票理由單各5 紙、臺北縣政府營利事業登記公示
    詳細資料1 紙、臺灣大昌公司銷貨明細表（東月西藥房）共
    2 紙、臺灣大昌公司統一發票（東月西藥房）9 紙、臺灣大
    昌公司銷貨明細表（慈方西藥房）共2 紙、臺灣大昌公司送
    貨單4 紙及統一發票（東月西藥房）2 紙，暨台灣票據交換
    所97年10月1 日台票總字第0970007163號函所附呂佩姍（原
    名呂淑貞）永豐商業銀行（原為台北國際商業銀行）中港分
    行帳號000000000 號及新莊市農會帳號000000000 號、張素
    桃臺灣新光商業銀行東三重分行帳號000000000 號、石宜真
    安泰商業銀行松山分行帳號000000000 號支票存款帳戶列為
    拒絕往來戶之日期及存款不足退票明細表資料等在卷可稽；
    俱徵被告前開自白核與事實相符，可以採信，本件事證明確
    ，被告犯行堪以認定。
二、應適用之法律、科刑審酌事由：
(一)、核被告如事實欄一(一)、(二)、(三)所為，均係犯刑法第339 條第
    1 項之詐欺取財罪；按行為人實施犯罪之時地，在自然意義
    上雖非完全一致，然二者仍有部分合致，且犯罪目的單一，
    依一般社會通念，認應評價為一罪方符合刑罰公平原則，如
    予數罪併罰，反有過度處罰之疑，與人民法律感情亦未契合
    ；是於刑法廢除牽連犯及連續犯後，應依個案情狀，考量一
    般社會通念及刑罰公平原則，適度擴張一行為概念，論以接
    續犯或一行為觸犯數罪名之想像競合犯，方屬適當（最高法
    院97年度臺上字第1880號判決意旨參照）；茲被告於事實欄
    一(一)、(二)、(三)所述時地，各所為數次詐欺取財行為，在自然
    意義上雖均有不同而各可區隔，然其既均各基於同一詐欺取
    財目的（即同藉詞購買藥品販售為由）所為，堪認其各乃本
    於單一犯罪計畫接續所為之數行為，而其所侵害者復均各係
    同一被害人之財產法益，兼衡被告於事實欄所述期間內，對
    各該被害人所為多次詐欺行為，頻率亦屬甚高，時間可謂密
    接，是本院認於本案應可適度擴張一行為之概念，將被告各
    於事實欄一(一)、(二)、(三)所述時地，各所為數次詐欺取財犯行
    ，分別均評價為接續犯之實質上一罪即可；另按連續、接續
    或繼續犯之行為過程中，遇有刑罰之法律變更時，其一部行
    為涉及舊法，一部行為涉及新法者，仍應依最後行為時之法
    律處斷，最高法院96年度台上字第2162號判決意旨可資參照
    ；是被告於事實欄一(一)所述時地之數次接續詐欺取財犯行之
    起始點，雖係在95年7 月1 日刑法修正條文施行前，惟其上
    開犯罪行為之終了時間係於新法施行之後，即尚無行為後法
    律變更可言，而無刑法第2 條之適用，是其此部分詐欺取財
    犯行，應逕適用新修正刑法之規定；至被告如事實欄一(一)、
    (二)、(三)所述3 次詐欺取財犯行，犯意個別、行為互殊，自應
    予分論併罰。
(二)、茲審酌被告詐騙財物之手段、目的、其所詐得之財物價值非
    微，然已與告訴人台灣大昌公司達成和解，犯後且坦認犯行
    ，尚有悔意等一切情狀，就其本件前開各犯行，分別量處如
    主文所示之刑，復就被告如事實欄一(一)所述犯行減刑後之宣
    告刑及其如事實欄一(二)、(三)所述犯行之宣告刑，均諭知如易
    科罰金之折算標準，併就被告如事實欄一(一)、(二)所述犯行，
    依中華民國九十六年罪犯減刑條例第2 條第1 項第3 款規定
    ，均減其宣告刑二分之一（前開減刑條例乃於96年7 月4 日
    公布，同年月16日施行，茲本件被告如事實欄一(一)、(二)所述
    犯罪時間，既均在96年4 月24日以前，且無該減刑條例所規
    定不得減刑之情形，是爰依該減刑條例第2 條第1 項第3 款
    規定，均減其宣告刑二分之一），再與不得減刑之被告如事
    實欄一(三)所述犯行之宣告刑（被告如事實欄一(三)所述犯罪時
    間係在96年4 月24日以後，是其此部分犯行，與前開減刑條
    例之減刑要件不合，不得減刑），定其應執行之刑，復諭知
    如易科罰金之折算標準（依司法院釋字第662 號解釋：對於
    數罪併罰，數宣告刑均得易科罰金，而定應執行之刑超過6
    個月者，仍得易科罰金），以示儆懲。
據上論斷，應依刑事訴訟法第273 條之1 第1 項、第299 條第1
項前段，刑法第339 條第1 項、第41條第1 項前段、第51條第5
款，中華民國九十六年罪犯減刑條例第2 條第1 項第3 款、第7
條、第9 條、第11條，刑法施行法第1 條之1 第1 項、第2 項前
段，判決如主文。
本案經檢察官高智美到庭執行職務
中    華    民    國    98    年    12    月    18    日
                  刑事第十九庭  法  官  陳明偉
以上正本證明與原本無異。
如不服本判決，應於判決送達後10日內，向本院提出上訴狀。
                                書記官  陳玉心
中    華    民    國    98    年    12    月    18    日
附錄本案論罪科刑法條全文：
中華民國刑法第339條
意圖為自己或第三人不法之所有，以詐術使人將本人或第三人之
物交付者，處5 年以下有期徒刑、拘役或科或併科1 千元以下罰
金。
以前項方法得財產上不法之利益或使第三人得之者，亦同。
前二項之未遂犯罰之。


司法院資訊處製作；財團法人民間司法改革基金會備份。
